臺灣臺中地方法院刑事判決
110年度易字第988號
公  訴  人  臺灣臺中地方檢察署檢察官
被      告  郭安可（原名郭軒豪、郭一呈）




                    （現另案於法務部○○○○○○○○○○○執行中）
上列被告因詐欺案件，經檢察官提起公訴（110年度偵緝字第16
號），本院判決如下：
    主    文
郭安可犯詐欺取財罪，處有期徒刑陸月，如易科罰金，以新臺幣
壹仟元折算壹日。未扣案之犯罪所得新臺幣拾玖萬元及iphone 1
1 promax 256G手機貳支沒收，於全部或一部不能沒收或不宜執
行沒收時，追徵其價額。
    犯罪事實
一、郭安可與蔡宗倫前為同事關係。郭安可竟意圖為自己不法之
    所有，基於詐欺取財之犯意，於民國109年4月16日凌晨透過
    通訊軟體LINE向蔡宗倫表示欲敘舊，2人遂相約於同日中午
    在高鐵臺中站碰面。2人碰面後，郭安可隨即向蔡宗倫佯稱
    ：其目前擔任網路直播主，欲以每月薪資新臺幣(下同)30,0
    00元聘用蔡宗倫，然須放置iphone手機及大筆現金在鏡頭前
    博取觀眾信賴，要求蔡宗倫出借款項並購買iphone手機云云
    ，蔡宗倫因而陷於錯誤，於同日與郭安可一同前往址設臺中
    市○○區○○路0段000號燦坤3C烏日店，由蔡宗倫以其個人所有
    花旗銀行信用卡及給付現金之方式，購入iphone 11 promax
     256GB手機2支（總價86,400元），並將手機交予郭安可；
    另於同日下午某時許，前往臺中市○○區○○路0段000號1樓合
    作金庫銀行烏日分行ATM提款機，自其名下玉山銀行帳號000
    0000000000號帳戶（下稱玉山帳戶）提領120,000元，及自
    其名下合作金庫銀行帳號0000000000000000號帳戶（下稱合
    庫帳戶）提領70,000元後，將領得之現金共計190,000元交
    予郭安可。嗣蔡宗倫察覺有異，要求郭安可返還上開手機及
    現金190,000元，郭安可均藉故拖延，嗣聯繫無著，始知受
    騙，因而報警循線查悉上情。
二、案經蔡宗倫委由張瑋妤律師告訴臺灣臺中地方檢察署檢察官
    偵查起訴。
    理    由
壹、證據能力部分：
一、按被告以外之人於審判外之言詞或書面陳述，除法律有規定
    者外，不得作為證據，刑事訴訟法第159條固定有明文，惟
    被告以外之人於審判外之陳述，雖不符同法第159條之1至之
    4規定，而經當事人於審判程序同意作為證據，法院審酌該
    言詞陳述或書面陳述作成時之情況，認為適當者，亦得為證
    據；又當事人、代理人或辯護人於法院調查證據時，知有第
    159條第1項不得為證據之情形，而未於言詞辯論終結前聲明
    異議者，視為有前項之同意，同法第159條之5亦定有明文。
    其立法意旨在於傳聞證據未經當事人之反對詰問予以核實，
    原則上先予排除，惟若當事人已放棄詰問或未聲明異議，基
    於證據資料愈豐富，愈有助於真實發現之理念，且強化言詞
    辯論原則，法院自可承認該傳聞證據例外擁有證據能力。經
    查，本案判決所引用之供述證據（含言詞及書面陳述），被
    告郭安可於本院準備程序時表示同意當作證據等語（本院卷
    第131至132頁），且檢察官及被告於本院審理中調查證據時
    ，就上開事證之證據能力，亦均未於言詞辯論終結前聲明異
    議（本院卷第314頁），本院審認上開證據作成時之情況，
    應無違法取證或不當情事，與本案待證事實間復具有相當之
    關聯性，以之作為證據應屬適當，依刑事訴訟法第159條之5
    規定，自有證據能力。
二、至其餘本案認定犯罪事實之所有證據資料（含書證、物證等
    ），均與本案事實具有關聯性，並無事證足認有違背法定程
    序或經偽造、變造等情事，且經本院依法踐行調查程序，檢
    察官、被告對於證據能力均未爭執，故依據刑事訴訟法第15
    8條之4反面規定，均具有證據能力。　　
貳、實體部分：
一、訊據被告固坦承其有於上揭時、地與告訴人碰面，並陪同告
    訴人前往燦坤3C烏日店購買iphone 11 promax手機2支，隨
    後戒護告訴人至合作金庫銀行烏日分行提領現金190,000元
    等事實，然矢口否認有何詐欺取財之犯行，辯稱：伊雖然有
    幫告訴人拿上揭手機2支，但伊並沒有帶走手機，伊回到告
    訴人宿舍時就將手機交還告訴人了，伊也不清楚告訴人購買
    手機之原因，伊只是單純陪同。至於提領現金190,000元部
    分，伊只是單純戒護，該190,000元與伊無關；伊只有向告
    訴人借款20,000元而已，且該筆款項伊也已經歸還給告訴人
    云云。經查：
（一）被告與告訴人前為同事關係，被告於109年4月16日向告訴
      人表示欲敘舊，2人遂相約於同日中午在高鐵臺中站碰面
      。被告隨後陪同告訴人至燦坤3C烏日店，由告訴人以信用
      卡及支付現金之方式購入iphone 11 promax手機2支；另
      於同日下午至合作金庫銀行烏日分行，由告訴人自其玉山
      帳戶及合庫帳戶提領共計190,000元等事實，業據被告於
      偵查、本院準備程序及審理時坦認屬實（偵緝卷第65至67
      、113至115頁、本院卷第129至135、255至261、311至319
      頁），核與證人即告訴人蔡宗倫於偵查中所為證述（偵緝
      卷第85、123頁）大致相符，復有告訴人玉山銀行、合庫
      銀行帳戶存摺影本、告訴人花旗銀行信用卡帳單交易明細
      各1份（他4026號卷第33至35、91頁）在卷可考，是上開
      事實首堪認定屬實。
（二）告訴人於偵查中證稱：伊與被告前為同事關係，被告於10
      9年4月16日凌晨以LINE聯繫伊，彼此相約在高鐵臺中站碰
      面，並向伊稱要以30,000元月薪聘用伊擔任被告直播之小
      幫手。嗣後被告向伊表示直播需要放置大筆現金及iphone
       手機在鏡頭前，伊遂以信用卡及現金購入iphone 11 pro
      max手機2支，並前往合作金庫銀行烏日分行，由伊自伊所
      有之玉山帳戶及合庫帳戶提領共計190,000元現金後，連
      同手機一併交予被告。被告當時答應待直播工作結束後就
      會將上揭物品返還給伊，但伊隔日以LINE向被告追討上揭
      債務時，被告除要求伊另外簽立300,000元本票外，始終
      藉故推託而拒絕返還（對話紀錄中提及之170,000元係190
      ,000元之誤載）等語（他4026號卷第3至9、49、85頁、偵
      緝卷第85、123頁）。另觀以卷附告訴人提出其與被告間L
      INE對話紀錄截圖（偵緝卷第125至145頁），被告曾於109
      年4月16日傳送：「我人也在台中」、「12：35到」、「
      我在高鐵星八克等你」等語，與證人即告訴人證稱，被告
      與其相約於109年4月16日在高鐵臺中站碰面一情相符。而
      告訴人於109年4月17日另傳送：「你帶著我的17萬+8萬6
      的手機 不要讓我擔心好嗎？」、「那我要報警處理了」
      等語，被告則僅回稱：「等等」、「嗯」、「我等等過去
      」等語，並未對於告訴人指訴其執有告訴人所有之iphone
       11 promax手機2支及現金190,000元乙事有所質疑，復表
      示：「今天之前」、「我還拿現金來唷」、「你現在已經
      是我的員工了」等語，均核與證人即告訴人前揭證稱被告
      聘用其擔任員工，嗣其依指示將購得之iphone 11 promax
      手機2支及現金190,000元交予被告等情吻合。綜上以觀，
      證人即告訴人前揭證述內容既與客觀事證皆若合符節，堪
      認其前揭證述實屬可信。職此，本案被告確有以雇用告訴
      人擔任其直播幫手，而其直播需要於鏡頭前擺放iphone手
      機及大筆現金等方式訛詐告訴人，使告訴人陷於錯誤，進
      而將現金及上揭手機交付予被告等節，均堪予認定。
（三）被告雖辯稱上揭對話紀錄並非其與告訴人之對話內容，而
      為告訴人所偽造等語；然觀以上開使用者之LINE個人主頁
      貼文，其中該使用者曾於102年6月16日1時13分許發表內
      容為：「雙子座最怕的就是一心多用，可是一呈可以不變
      啊」等語之貼文，有告訴人手機翻拍照片可考（偵緝卷第
      145頁），核與被告原名「郭一呈」相符，有被告個人戶
      籍資料查詢結果可考（本院卷第15頁），可證上揭LINE帳
      號使用者即為被告，應屬無疑。且依卷附對話紀錄可見，
      該使用者於109年4月17日確曾傳送：「他要看本票」、「
      我只要拿回你跟我借的30萬就好」等訊息予告訴人，有2
      人對話紀錄可考（偵緝卷第141至142頁）；另經本院勘驗
      告訴人提出其與被告之對話錄音光碟，結果略以：
郭安可：你跟他們約幾點啊？
郭安可：錢會還給你，但是我想要把錢還你，但是我想要一個保
        障，如果你怕保障的話那沒關係，這條錢我們寫一寫，
        然後馬上撕掉拍給我朋友看，代表說這條錢我有放在你
        家，這樣就可以了。
蔡宗倫：不要放我家。
郭安可：你只要答應我這樣子，就30而已，不用....
蔡宗倫：不是，我現在我只想拿回我自己的就好了。
郭安可：你的錢，我跟你講，你的錢你會拿到，但是你幫我個忙
        ，好不好。
蔡宗倫：不要，我怕到了，我嚇到了，我不要了。我想到我借你
        錢，然後我現在沒有錢了，然後我還要還卡債，我想到
        我就覺得很難過。
郭安可：等一下我朋友來，我是要跟他先拿30萬，我先放在你家
        ，啊我是不是要給他看，我是不是要把這個錢付給你，
        你答應我這樣就好了。
蔡宗倫：不要不要不要，我會怕我會怕。
郭安可：寫一寫撕掉就好了，拍給他看而已，不用寫本名，就好
        了，好不好？
蔡宗倫：不是這樣，不是這樣的，現在我心理壓力很大。
郭安可：不是啦。
蔡宗倫：我還要照顧我媽。
郭安可：寫一寫撕掉，不用寫你本名，寫我名字啦，聽不懂是不
        是啦，寫我名字，然後你寫....
蔡宗倫：不要不要，我對這種我不知道的東西，我很害怕。
郭安可：這又不是什麼東西。不然我寫一張說我放在你身上這樣
        。
蔡宗倫：不要，不要，不要，我會怕。
郭安可：你照著我的意思做，我現在等一下讓你拿錢，你不照我
        的意思做，等一下會拿不到錢啦。我跟我朋友騙好是這
        樣子啦，我跟他騙好說你本票30萬簽，他就把錢馬上送
        過來了啦。我跟他講這樣子啦，我是跟他講這樣子啦。
蔡宗倫：不是啊，我只要拿回我屬於我原本的東西就好了啊。
郭安可：對，我跟你說，我欠你錢，然後不是，你借我錢，然後
        本票他看到，就這樣，他馬上送過來，他在前面那個高
        鐵附近而已。
蔡宗倫：你簽還給我那些錢的本票就好了，我不敢我不敢。
郭安可：就簽一簽撕掉，你聽不懂是不是啊，要不然他不會拿錢
        過來喔。
蔡宗倫：不行啦。
郭安可：宗倫，你相信我，把本票寫一寫，我們過去前面那邊高
        鐵站找他拿錢，好不好，你載我去，好不好？
蔡宗倫：你朋友不是會過來嗎？
郭安可：他會過來，可是他的意思是這樣子。
蔡宗倫：不要這樣啦。拜託你行行好，我要怎麼生活啦，不然你
        的身份證一樣借我。
郭安可：我身分證可以給你，那你幫我寫一下，他馬上過來啦。
        聽不懂，我身份證給你好不好，好不好，幫我寫一寫，
        好不好。他馬上60萬就拿過來，你的部分跟我的30萬，
        就這樣子，你只要簽你的部分，我的部分而已，不用到
        60。就這樣子，那麼簡單。宗倫我跟你講，我今天如果
        要騙你，我幹嘛還要跑來這樣找你，我沒有意思要騙你
        ，我幹嘛還回來，我直接拿到錢就直接走人就好了，你
        想一下我的邏輯好不好。宗倫，你寫一寫，然後我拍給
        他看就走了，好不好。馬上過來，10分鐘就過來了。
蔡宗倫：不要不要，我要看到你朋友人，我要看到你朋友人，我
        會怕我會怕。
郭安可：他也是怕我們搶他的錢啦。
蔡宗倫：我會怕啦，你你你
郭安可：你現在怎樣？有怎樣嗎，身份證拿到了。
蔡宗倫：不舒服啦。
郭安可：不舒服喔，那你喝飲料好不好？
蔡宗倫：就我真的壓力有點大，我心裡的壓力很大，我現在拿給
        你錢。
郭安可：不要那麼神經病好不好。
蔡宗倫：不是。
郭安可：你神經病喔，這麼簡單的事情，你簽一簽本票就好了，
        做個...就好，好不好？
蔡宗倫：不是啦。
蔡宗倫：因為我只是要拿回我原本的。
蔡宗倫：我對這個不了解，我會怕，我簽了什麼東西，我
郭安可：我的意思是說我跟他借錢，然後....，我跟他借來還你
        ，然後....再把他撕掉，然後....還給你該屬於你的錢
        ，那我錢也不要放給你了，好不好，好不好。這樣子OK
        ？然後
蔡宗倫：不是吧！應該是你要簽吧！為什麼是我要簽？
郭安可：因為我跟他借錢，所以我簽給你這個東西，然後我再把
        這個撕掉，等於是你跟他借，你也跟他借，等一下我們
        ....看怎樣，這個樣子有點白痴你知道
蔡宗倫：不是啦，我真的不行。
郭安可：這個東西你自己看看，....簽本票簽到30就好了....
蔡宗倫：直接拿現金給我，為什麼要簽那個。不要啦，我會怕啦
        。
郭安可：就是我跟他借多少錢，然後你本票就多少。
郭安可：....鬼是不是啊，就一張紙而已啊
郭安可：你在怕什麼？就我簽啊。
郭安可：陸怎麼寫？
蔡宗倫：陸地的陸。
郭安可：哪個陸啊？這樣子嗎？
蔡宗倫：對對對對。
郭安可：這是你的部分嗎？
蔡宗倫：對。
郭安可：今天幾月幾號？
蔡宗倫：今天4月17。
郭安可：109。
蔡宗倫：109。
郭安可：還是等一下簽在你這邊
蔡宗倫：應該會吧，我不知道，我有跟他講。
郭安可：幾點啦？
蔡宗倫：7點啦，7點半
郭安可：在這邊
郭安可：我跟你講你只要寫你的名字。
蔡宗倫：為什麼是我寫？
郭安可：我拍給他看就好了。
蔡宗倫：我要看你的身分證。
郭安可：好好好，啊你...　　　　
　　　有本院110年12月13日勘驗筆錄在卷可考（本院卷第257至
      261頁），復經被告供稱：上揭對話內容確實為伊與告訴
      人之對話等語（本院卷第261頁）。細繹2人上揭所述可知
      ，被告確曾於109年4月17日與告訴人碰面，並要求告訴人
      簽立面額為30萬元之本票予被告，核與前揭LINE對話紀錄
      於同日提及「本票」、「30萬元」等關鍵語詞吻合，益徵
      上揭LINE對話紀錄確屬被告與告訴人之對話訊息，而被告
      空言否認上揭對話內容為其所繕打，且屬告訴人偽以其名
      義所為，顯屬無稽，難以採信。
（四）再者，被告初於偵查中供稱：伊只有向告訴人借過2萬元
      ，借款後大約1個月，伊就請網友至告訴人住處清償該筆
      借款等語（偵緝卷第65至67頁），嗣於本院準備程序時，
      經當庭勘驗上揭對話錄音光碟後供稱：伊只有跟告訴人借
      款2萬元，錄音中之30萬元是伊私底下與告訴人之借款等
      語，隨即又改稱：該30萬元與伊無關等語（本院卷第261
      頁）；互核上揭被告所為供述，其對於其與告訴人間借款
      關係、借款金額為何，說法反覆不一，且由此可知，被告
      顯有隨訴訟程序之進行以及證據顯現程度之多寡，而隨意
      翻異其詞，試圖掩飾、隱匿其所犯罪行之舉，足認被告前
      揭所辯，並無可採。
（五）綜合前開各節，足見被告確有於上揭時、地，以上揭所示
      詐騙手法、過程，使告訴人陷於錯誤，依指示將所購得之
      iphone 11 promax手機2支及現金190,000元交付予被告，
      致告訴人受有財產上之損害。被告前揭所為辯解，顯係卸
      責之詞，要難憑採。從而，本案事證明確，被告上開犯行
      堪予認定，應依法論科。
二、核被告上開所為，係犯刑法第339條第1項之詐欺取財罪。爰
    以行為人之責任為基礎，審酌被告前已有多次詐騙之前科紀
    錄（於本案不構成累犯），仍不思以正當途徑賺取所需，率
    爾以上揭方式對告訴人施以詐術，侵害告訴人之財產法益，
    且危害社會交易機能，所為誠屬不當；又被告犯後矢口否認
    犯行，未與告訴人達成和解，賠償告訴人所受損害之犯後態
    度；復斟酌被告本案犯罪之動機、目的、手段、情節及其於
    本院審理時自陳之智識程度、經濟及家庭生活狀況等一切情
    狀（本院卷第319頁），量處如主文所示之刑，並諭知易科
    罰金之折算標準，以資懲儆。
三、按犯罪所得，屬於犯罪行為人者，沒收之。但有特別規定者
    ，依其規定。前2項之沒收，於全部或一部不能沒收或不宜
    執行沒收時，追徵其價額，刑法第38條之1第1項、第3項分
    別定有明文。查被告因詐欺犯行所得之iphone 11 promax手
    機2支及現金190,000元，為被告本案犯罪所得，既尚未返還
    告訴人且未扣案，自應依刑法第38條之1第1項前段、第3項
    之規定宣告沒收，並諭知於全部或一部不能沒收或不宜執行
    沒收時，追徵其價額。　　　　
據上論斷，應依刑事訴訟法第299條第1項前段，刑法第339條第1
項、第41條第1項前段、第38條之1第1項前段、第3項，刑法施行
法第1條之1第1項，判決如主文。
本案經檢察官何采蓉提起公訴，檢察官宋恭良到庭執行職務。
中　　華　　民　　國　　111 　年　　2 　　月　　23　　日
                  刑事第十庭  審判長法  官  陳玉聰
　　　　　　　　　                  法  官  林芳如
　　　　　　　　　                  法  官  林怡姿
以上正本證明與原本無異。
如不服本判決應於收受送達後20日內向本院提出上訴書狀，並應
敘述具體理由；其未敘述上訴之理由者，應於上訴期間屆滿後20
日內向本院補提理由書（均須按他造當事人之人數附繕本）「切
勿逕送上級法院」。
告訴人或被害人如不服判決，應備理由具狀向檢察官請求上訴，
上訴期間之計算，以檢察官收受判決正本之日起算。
                                    書記官  黃泰能
中　　華　　民　　國　　111 　年　　2 　　月　　23　　日
附錄論罪科刑法條
刑法第339條
意圖為自己或第三人不法之所有，以詐術使人將本人或第三人之
物交付者，處五年以下有期徒刑、拘役或科或併科五十萬元以下
罰金。
以前項方法得財產上不法之利益或使第三人得之者，亦同。
前二項之未遂犯罰之。